【裁判字號】    90,訴,1378
【裁判日期】    901016
【裁判案由】    綜合所得稅
【裁判全文】
高雄高等行政法院判決                              九十年度訴字第一三七八號
                              .
原      告  甲○○
被      告  財政部高雄市國稅局
代  表  人  鄭宗典局長
訴訟代理人  丙○○
            乙○○
右當事人間因綜合所得稅事件，原告不服財政部中華民國九十年三月二十九日台財訴
第0000000000號訴願決定，提起行政訴訟。本院判決如左：
    主  文
原告之訴駁回。
訴訟費用由原告負擔。
    事  實
一、事實概要：
緣原告辦理八十七年度綜合所得稅結算申報，申報全年綜合所得總額為新台幣（下同
）六、四二０、三三一元，淨額為四、三七二、七九六元，經被告核定漏報營利及薪
資所得計二、六八四、三八五元，違反所得稅法第七十一條第一項規定，乃併課其該
年度綜合所得稅，改核全年綜合所得總額為九、二四二、三一六元，應納綜合所得稅
額一、七三三、六０九元，並依所得稅法第一百十條第一項規定，按其所漏稅額五八
三、二一五元裁處○、二倍罰鍰計一一六、六○○元。原告不服該罰鍰處分，申經復
查未獲變更，復提訴願亦遭決定駁回，遂提起本件行政訴訟。
二、兩造聲明：
  甲、原告聲明求為判決：撤銷原處分及訴願決定。
  乙、被告聲明求為判決：
  （一）原告之訴駁回。
  （二）訴訟費用由原告負擔。
三、兩造主張之理由：
甲、原告起訴意旨略謂：原告於八十八年三月間辦理八十七年度個人綜合所得稅結算
    申報，因中興銀行於八十七年分配之股票股利均存入集保帳戶，其既未收到該等
    股票，亦未變賣，故無任何收益，並非故意漏報，期間個人經濟狀況雖受景氣衰
    退影響，亦於八十九年七月繳清應補之本稅，並非故意漏繳，請准予免罰等語。
乙、被告答辯意旨略謂：
（一）按「納稅義務人已依本法規定辦理結算申報，但對依本法規定應申報課稅之所
      得額有漏報或短報情事者，處以所漏稅額兩倍以下之罰鍰。」為所得稅法第一
      百十條第一項所明定。
（二）查原告雖已辦理結算申報，惟漏未將本人及配偶王郭素蘭營利及薪資所得計二
      、六八四、三八五元（其中原告取自中興銀行之股票股利為一、六二二、八三
      二元），併入八十七年度所得辦理申報，原處分依首揭法條規定核定漏稅額五
      八三、二一五元，並按漏稅額裁處○、二倍罰鍰一一六、六○○元，並無不合
      。
（三）原告訴稱因中興銀行於八十七年分配之股票股利均存入集保帳戶，其既未收到
      該等股票，亦未變賣，故無任何收益，並非故意漏報，期間個人經濟狀況雖受
      景氣衰退影響，亦於八十九年七月繳清應補之本稅，請准予免罰云云。然綜合
      所得稅之申報，並不以有無收到扣繳憑單或股利憑單，為申報所得之要件，亦
      即凡有中華民國之來源所得，均應依所得稅法之規定，將全年之所得自行申報
      繳納綜合所得稅，如未收到扣繳憑單，亦可申請補發，自不得以未收到資料為
      免罰之理由。又原處分係以該股票基本面額為核課標準，並非以其變賣後之市
      價為標準，蓋股票股利乃公司盈餘之分配，即為所得稅法第十四條第一類規定
      之營利所得，有所得即應申報課稅，不論該所得是否為現金或變賣為現金，原
      告執詞泛稱被告應依實際之所得予以課稅云云，顯不足採。綜上，原告漏報系
      爭所得，有綜合所得稅結算申報書及核定通知書附卷可稽，違章事證明確，且
      為其所不爭之事實，依首揭法條規定，自應予論罰；原告雖稱非故意逃漏稅款
      ，惟仍難謂無過失，參諸司法院釋字第二七五號解釋意旨，尚難卸免其違章責
      任，是所訴並不足採，請予駁回云云。
    理  由
一、原告經合法通知，無正當理由，未於言詞辯論期日到場，核無行政訴訟法第二百
    十八條準用民事訴訟法第三百八十六條各款情事，爰依被告聲請為一造辯論判決
    。
二、按「納稅義務人應於每年二月二十日起至三月底止，填具結算申報書，向該管稽
    徵機關，申報其上一年度內構成綜合所得稅總額或營利事業收入總額之項目及數
    額，以及有關減免、扣除之事實，並應依其全年應納稅額減除暫繳稅額及尚未抵
    繳之扣繳稅額，計算其應納之結算稅額，於申報前自行繳納。但短期票券利息所
    得之扣繳稅款不得減除。」「納稅義務人已依本法規定辦理結算申報，但對依本
    法規定應申報課稅之所得額有漏報或短報情事者，處以所漏稅額兩倍以下之罰鍰
    。」分別為所得稅法第七十一條第一項及第一百十條第一項所明定。
三、本件原告辦理八十七年度綜合所得稅結算申報，原申報全年綜合所得總額為六、
    四二０、三三一元，嗣經被告查得其漏未將其本人、配偶王郭素蘭及扶養親屬王
    威國、郭周隔等之營利、薪資及利息所得，併入系爭年度所得辦理申報之事實，
    有綜合所得稅結算申報書及核定通知書附卷可稽，洵堪採為真實。原告主張其因
    未接獲中興銀行營利所得一、六二二、八三二元之股利憑單，致未申報，並非故
    意漏報，其後亦未有變賣股票之現金收入，是不能對之裁處罰鍰云云；而被告則
    以股利憑單並非申報之唯一依據，不論該股利是否為原告現金所得，祇須查有所
    得即應申報，抗辯原告依法仍應受罰。是本件主要爭執所在，係中興銀行於八十
    七年度分配予原告之股票股利所得，是否因原告未接獲該銀行發給之股利憑單，
    或因未變價非屬事實上之現金收入，而得免予申報。
四、按凡有中華民國來源所得之個人，應就其中華民國來源之所得，依本法規定，課
    徵綜合所得稅。所得稅法第二條第一項規定甚明，準此，綜合所得稅之申報，並
    不以有無收到扣免繳憑單或股利憑單為申報所得之法定要件，換言之，凡有中華
    民國之來源所得，納稅義務人均應依所得稅法之相關規定，將全年之所得自行申
    報綜合所得稅，此為納稅義務人應盡據實申報之協力義務。經查，原告確未將該
    年度取自中興銀行之股利一、六二二、八三二元併入該年度申報，業如前述，原
    告顯未盡協力義務，則被告依所得稅法第一百十條第一項規定裁處罰鍰，自無違
    誤。
五、雖原告另以其未收到中興銀行之股利憑單為由而予爭執，然縱原告未收到扣繳憑
    單之情屬實，其亦得向中興銀行申請補發，此不影響納稅義務人據實申報之協力
    義務，職此之故，納稅義務人尚不得以未收到申報所得之有關資料為由，主張免
    受裁罰。再者，原告本身為中興銀行董事，為其所自認，其對銀行該年度之營運
    狀況及盈餘虧損之會計情形，自當甚為熟稔，自不能諉以未收到股利憑單，致無
    從知悉系爭營利所得之存在，是原告所訴，洵不足採。
六、再按人民違反法律上之義務而應受行政罰之行為，法律無特別規定時，雖不以出
    於故意為必要，仍須以過失為其責任條件。但應受行政罰之行為，僅須違反禁止
    規定或作為義務，而不以發生損害或危險為其要件者，推定為有過失，於行為人
    不能舉證證明自己無過失時，即應受處罰，司法院釋字第二七五號解釋在案。申
    言之，所謂「僅須違反禁止規定或作為義務，而不以發生損害或危險為其要件者
    」，即學理上所稱之「不服從犯」，其係指依法有作為義務或不作為義務，一經
    違反，即構成行政罰之要件。觀之所得稅法第一百十條第一項規定，主觀上並未
    限於故意情形，當原告違反此禁止規定時，雖非出於故意，依上開說明，仍應受
    過失之推定，於原告不能舉證證明自己無過失之情形下，則應受處罰。原告雖另
    泛稱非故意逃漏稅款，惟其身為公司董事，對於該分配股利乙事，縱無故意，仍
    有未盡注意義務之過失，參照司法院大法官會議釋字第二七五號解釋意旨，自應
    擔負此一違章責任。
七、又原告主張其並未將該股票變賣，未有現金收入等情，然查，股票股利為公司經
    營盈餘之分配，即屬所得稅法第十四條第一類規定之營利所得，既有所得即應申
    報課稅，不論該所得是否為現金或變賣為現金皆同，且本件被告核定漏稅額之根
    據，係以該股票基本面額十元為標準，該股票於市面上之價格為若干，並非所問
    ，原告所認，係以其縱使擁有該筆股票，亦須有變賣之現金所得始符課稅要件，
    容有誤解。綜上所述，原告漏報系爭所得之違章事實洵屬明確，被告依首揭法條
    規定予以論罰，核無違誤。是本件原處分並無不合，訴願決定予以維持，亦屬合
    法，原告仍執前詞置辯，為無理由，應予駁回。
據上論結，本件原告之訴為無理由，爰依行政訴訟法第二百十八條、第一百九十五條
第一項後段、第九十八條第三項前段，民事訴訟法第三百八十五條第一項前段，判決
如主文。
中      華      民      國      九十    年      十      月      十六    日
                                高雄高等行政法院第三庭
                                            審判長法官  林茂權
                                            法      官  邱政強
                                            法      官  蘇秋津
右為正本係照原本作成。
如不服本判決，應於判決送達後二十日內向本院提出上訴書狀，其未表明上訴理由者
，應於提起上訴後二十日內向本院提出上訴理由書（須按對造人數附繕本）；如於本
判決宣示或公告後送達前提起上訴者，應於判決送達後二十日內補提上訴理由書（須
附繕本）。未表明上訴理由者，逕以裁定駁回。
提起上訴應預繳送達用雙掛號郵票七份（每份三十四元）。
中      華      民      國      九十    年      十      月      十六    日
                                            法院書記官  朱景臨


司法院資訊處製作；財團法人民間司法改革基金會備份。
